臺灣新北地方法院刑事判決
111年度易緝字第26號
公  訴  人  臺灣新北地方法院檢察署檢察官
被      告  沈哲緯


                    （現另案於法務部矯正署臺北監獄臺北分監執行中）
上列被告因詐欺案件，經檢察官提起公訴（105年度偵字第36505
號、106年度偵字第2872號）及移送併辦（106年度偵字第35689
號），本院判決如下：
    主  文
乙○○犯幫助詐欺取財罪，處有期徒刑參月，如易科罰金，以新臺
幣壹仟元折算壹日。
    事  實
一、乙○○明知金融機構帳戶係個人理財之重要工具，關係個人財
    產、信用之表徵，且現今社會詐騙情形猖獗，詐騙集團蒐購
    人頭帳戶作為其詐欺取財供匯款之工具等新聞層出不窮，其
    可預見如將金融機構帳戶交付他人使用，極可能遭他人作為
    詐欺犯罪之工具，竟基於縱使所提供之帳戶被作為詐欺取財
    之用，亦不違背其本意之幫助詐欺取財之不確定犯意，於民
    國105年7月間某日，在不詳地點，將其所申辦之中國信託商
    業銀行帳號000000000000號帳戶（以下簡稱中信帳戶）之存
    摺、提款卡及提款卡密碼，交付予不詳之人使用，藉以供不
    詳之人作為詐欺取財之匯款工具。嗣該不詳之人即意圖為自
    己不法之所有，於附表所示時間，以如附表所示詐術，向附
    表所示之人詐騙，致其等陷於錯誤，而於附表所示時、地，
    將附表所示款項存入上開帳戶，旋遭提領一空。
二、案經新北市政府警察局三峽分局報告；甲○○訴由臺灣彰化地
    方檢察署呈請臺灣高等法院檢察署檢察長令轉臺灣新北地方
    檢察署檢察官偵查起訴及移送併辦。
    理  由
壹、程序事項
    本案被告乙○○所犯係死刑、無期徒刑、最輕本刑為3年以上
    有期徒刑以外之罪，其於準備程序中就被訴事實為有罪之陳
    述，經告知簡式審判程序之旨，並聽取公訴人及被告之意見
    後，本院爰依刑事訴訟法第273條之1第1項規定，裁定進行
    簡式審判程序。又下列所引證據，依刑事訴訟法第273條之2
    規定，不受同法第159條第1項關於傳聞法則規定之限制，依
    法均有證據能力，合先敘明。
貳、實體部分：
　一、認定犯罪事實所憑之證據及理由：
　　　訊據被告對上開事實於本院準備程序及審理時均坦承不諱
      ，並有附表所示之證人即告訴人、被害人於警詢之證述在
      卷可查（卷頁詳如附表「證據出處」欄），復有附表「證
      據出處」欄所示之非供述證據在卷可佐，應認被告之任意
      性自白核與事實相符，堪信為真實。
　二、論罪科刑：
　　㈠按刑法上之幫助犯，係以幫助之意思，對於正犯資以助力
      ，而未參與實施構成要件之行為者而言。查被告提供事實
      欄一所示之帳戶資料，使不詳之人得以遂行詐欺取財之犯
      行，惟其單純提供本件帳戶資料供人使用之行為，並不等
      同於向附表所示之人施以欺罔之詐術行為，且亦無證據證
      明其有參與詐欺取財犯行之構成要件行為，是所為應僅止
      於幫助。故核被告所為，係犯刑法第30條第1 項、第339 
      條第1 項之幫助詐欺取財罪。被告以交付一個中信帳戶予
      不詳之人之一幫助行為，使該人對附表所示之告訴人、被
      害人犯詐欺取財罪，係以一行為侵害數法益，為想像競合
      犯，應依刑法第55條規定，從一重論以幫助詐欺取財罪。
　　㈡被告提供本件中信帳戶資料幫助不詳之人作為詐欺取財之
      用，其行為既僅止於幫助，依刑法第30條第2項規定，對
      於幫助犯之處罰，得按正犯之刑減輕之。至被告因施用毒
      品等案件，經臺灣臺北地方法院以102年度訴字第585號判
      決判處有期徒刑6月、2月共4罪確定，再經同法院以103年
      度聲字第854號定應執行有期徒刑11月確定，於104年8月2
      0日徒刑執行完畢乙節，此有臺灣高等法院被告前案紀錄
      表在卷可查，其於受有期徒刑執行完畢後，5年內故意再
      犯本件有期徒刑以上之罪，固為累犯，依司法院釋字第77
      5號解釋意旨，為避免發生罪刑不相當之情形，法院應就
      個案裁量是否加重最低本刑，茲考量被告前所犯為違反藥
      事法、施用毒品案件，與本案所犯幫助詐欺取財案件，其
      犯罪類型、行為態樣、罪質並不相同，犯罪動機、目的、
      手段亦有異，尚難認被告有犯本罪之特別惡性或有何累犯
      立法意旨之刑罰反應力較薄弱，而有加重最低本刑之必要
      ，故不依累犯加重其刑。
　　㈢審酌被告將自身所有之本件中信帳戶資料交予他人，致有
      心實行犯罪之人得以自由使用，進而作為詐騙過程存提款
      項之犯罪工具，所為非但有害金融交易秩序，助長社會訛
      詐之歪風，致使無辜民眾受騙而受有財產上損害，更造成
      執法機關難為追查詐騙者之真實身分，益增告訴人、被害
      人求償之困難度，實有不該，惟其行為之可非難性仍較低
      於實際從事詐騙之正犯，兼衡被告之素行、教育程度、入
      監前從事安管人員、月薪3至5萬元、尚有3歲、11歲之未
      成年子女需要扶養（見本院易緝卷第57頁）之家庭經濟與
      生活狀況、告訴人、被害人受有財產上損害之範圍、犯罪
      後終能坦認犯行，態度勉可等一切情狀，量處如主文所示
      之刑，並諭知易科罰金之折算標準。
　三、末查本件未見被告取得相關犯罪所得之確切事證，無從依
      據刑法沒收相關規定對之宣告沒收、追徵。
參、臺灣新北地方檢察署106年度偵字第35689號移送併辦部分，
    與起訴書之犯罪事實有裁判上一罪之關係，本院自應併予審
    理。
據上論斷，應依刑事訴訟法第273 條之1 第1 項、第299 條第1
項前段，判決如主文。
本案經檢察官丁○偵查起訴、檢察官廖先志移送併辦，由檢察官
宋有容到庭執行公訴。　　　
中　　華　　民　　國　　111 　年　　10　　月　　19　　日
                  刑事第十七庭  法　官  許菁樺
上列正本證明與原本無異。　　　　　　　　　
如不服本判決應於收受判決後20日內向本院提出上訴書狀，並應
敘述具體理由；其未敘述上訴理由者，應於上訴期間屆滿後20日
內向本院補提理由書（均須按他造當事人之人數附繕本）「切勿
逕送上級法院」。　　　　　　　　　
                                書記官  陳冠云
中　　華　　民　　國　　111 　年　　10　　月　　21　　日
附錄本案論罪科刑法條全文：
中華民國刑法第30條：
幫助他人實行犯罪行為者，為幫助犯。雖他人不知幫助之情者，
亦同。
幫助犯之處罰，得按正犯之刑減輕之。
中華民國刑法第339條
（普通詐欺罪）
意圖為自己或第三人不法之所有，以詐術使人將本人或第三人之
物交付者，處5年以下有期徒刑、拘役或科或併科50萬元以下罰
金。
以前項方法得財產上不法之利益或使第三人得之者，亦同。
前二項之未遂犯罰之。　　　　　　　　　
附表：
編號 告訴人/被害人 遭詐騙之時間及方式 匯款帳戶 匯款時間 匯款金額（新臺幣） 證據出處 1 丙○○ 不詳之人於105年6月間某日，撥打電話向丙○○佯裝為其網友「琴」，並佯稱母親生病開刀，需款支付醫藥費云云，致丙○○陷於錯誤，而於右列時間匯款右列金額至右列帳戶。 本件中信帳戶 105年7月12日13時32分許 14萬元 1.證人即被害人丙○○於警詢之證述（見偵36505卷第19至20頁） 2.中國信託商業銀行股份有限公司105年10月6日中信銀字第10522483955386號函暨檢附之帳戶資料（見偵36505卷第70至71頁反面）　 3.匯款申請書（見偵36505卷第81頁正反面）　     105年7月15日10時48分許 26萬元  2 甲○○ 真實姓名年籍不詳自稱「顧家慧」之人於105年間某日，撥打電話向甲○○佯稱須繳納遺產稅及土地增值稅云云，致甲○○陷於錯誤，而於右列時間匯款右列金額至右列帳戶。 本件中信帳戶 105年7月12日11時44分 20萬元 1.證人即告訴人甲○○於檢察事務官詢問時之證述（見彰檢他字441卷第3頁正反面、10頁正反面、114至115頁） 2.匯款回條聯（見彰檢他字441卷第16頁）　 3.中國信託商業銀行股份有限公司106年4月20日中信銀字第10622483955322號函暨檢附之帳戶資料及交易明細（見彰檢他字441卷第92至94頁反面）